臺灣臺北地方法院刑事判決　　　　　　　 96年度易字第997號
公　訴　人　臺灣臺北地方法院檢察署檢察官
被　　　告　甲○○
上列被告因詐欺案件，經檢察官聲請簡易判決處刑（乙○九十六
年度偵字第二一六六號）及移送併辦（板檢九十六年度偵字第一
０八０八號），本院認不宜以簡易判決處刑，改依通常程序審理
後，被告於準備程序進行中就被訴事實為有罪之陳述，經本院告
知簡式審判程序意旨，並聽取公訴人及被告之意見後，本院合議
庭裁定改由受命法官獨任依簡式審判程序審理，並判決如下：
    主  文
甲○○幫助意圖為自己不法之所有，以詐術使人將本人之物交付
，處拘役伍拾日，如易科罰金以新臺幣壹仟元折算壹日。
    事  實
一、甲○○明知將自己開立之金融帳戶交予他人，可能遭詐欺份
    子供作非法使用，並可能因而幫助他人從事詐欺等不法犯罪
    ，竟仍在不違背其本意之情況下，基於幫助他人詐欺取財之
    未必故意，於民國九十五年七月間某日，在台北縣中和市○○路某處將其所開立之板信商業銀行第00000000000000號帳
    戶之存摺、提款卡及密碼等交予劉小偉使用（另由臺灣高雄
    地方法院以九十六年度易字第六五九號判決），劉小偉再基
    於詐欺取財之犯意，明知其無行動電話手機以供出售，卻在
    網路上刊登拍賣手機之廣告，使附表各編號所示之黃永強、
    許智瑋、己○○、戊○○、庚○○、丙○○、丁○○等人，
    於附表各編號所示之時間上網看到前揭廣告，以為劉小偉確
    實有意出售手機，因此均陷於錯誤，分別將附表各編號所示
    之金額匯入上述甲○○之金融帳戶內，劉小偉則支付新臺幣
    （下同）一千二百元之報酬予甲○○，嗣因黃永強等人無法
    取得購買之手機，始悉受騙而報警循線查知上情。
二、案經黃永強等人訴由臺北市政府警察局中正第一分局報告臺
    灣台北地方法院檢察署檢察官偵查後聲請簡易判決處刑暨高
    雄市警察局報告臺灣板橋地方法院檢察署檢察官偵查後移送
    併辦。
    理  由
一、上述犯罪事實業據被告甲○○於本院審理時坦承不諱，核與
    被害人即證人黃永強、許智瑋、己○○、戊○○、庚○○、
    丙○○及丁○○分別於警、偵訊時指述之情節相符。而被告
    在上開時、地交付前揭帳戶予劉小偉使用，劉小偉並偽稱欲
    出售手機而詐得前開款項等節，並據劉小偉供承在卷。此外
    ，並有黃永強等人匯款之自動櫃員機交易明細表各一紙，丙○○之臺灣企銀存摺明細、甲○○上開帳戶之存摺明細、開
    戶申請書、印鑑卡、雅虎奇摩拍賣網站上之廣告列印資料各
    一份在卷可稽，足見被告前述自白確與事實相符，應堪採信
    。再按，金融帳戶事關個人財產權益保障，其專有性甚高，
    除非本人或與本人關係密切之人，自無法任意流通使用，故
    一般人均有妥為保管及防止他人任意使用之認知，縱在特殊
    情況偶需交付他人使用，亦必深入瞭解用途及合理性，始予
    提供；且該等專有物品如落入不明人士手中，而未加以闡明
    正常用途，極易被利用作為與財產有關之犯罪工具，此為吾
    人依一般生活認知所易於體察之常識。而有犯罪意圖者，非
    有正當理由，竟購用他人帳戶，客觀上當可預見其目的，係
    為供某筆資金之存入後再行領出，且該筆資金之存入及提領
    過程，係有意隱瞞行為人之身分，此乃極易瞭解之事，故被
    告當可預見其將帳戶存摺與金融卡提供予陌生人使用，將幫
    助他人實施犯罪，惟被告卻仍執意將帳戶販賣予他人，足見
    其遭不法利用之結果並不違背其本意，被告有幫助詐欺之不
    確定故意，堪予認定。
二、按刑法上之幫助犯，係對於犯罪與正犯有共同之認識，而以
    幫助之意思，對於正犯資以助力，但未參與實施犯罪之行為
    者而言。故核被告甲○○所為，係犯刑法第三十條第一項前
    段、第三百三十九條第一項之幫助詐欺取財罪。被告係以幫
    助犯罪之不確定故意，參與詐欺構成要件以外之行為，核屬
    詐欺取財犯行之幫助犯，應依刑法第三十條第二項規定減輕
    其刑。起訴書雖未就被告於附表編號一至六所示之犯行予以
    起訴，惟各該次犯行與前開業經起訴並經本院論罪之部分，
    既具有實質上一罪之關係，自為起訴效力所及，本院應併為
    審判。爰審酌被告未曾受有期徒刑以上刑之宣告，有臺灣高
    等法院被告前案紀錄表一份存卷可查，可知被告素行尚稱良
    好，又被告與劉小偉係國小同學，因劉小偉表示要借帳戶使
    用，每賣出一支手機可給予部分報酬，被告方借予使用，並
    非主動為圖牟利而出賣帳戶，犯罪動機尚未具有強烈惡性，
    再參酌被告僅出借一帳戶予劉小偉使用，所得金額為一千二
    百元，惟被害人多達七人，故其犯行對於被害人之財產及正
    常金融交易秩序造成之損害非輕，並使犯罪之追查過程更趨
    複雜，但考量被告於犯罪後坦承犯行，一再表示悔意，且其
    患有亞慢性妄想型精神分裂症，宜長期藥物治療，有台北市
    立聯合醫院松德院區出具之診斷證明書一張附卷為憑，足見
    其對日常事務處理或有思慮未週之處，再其目前在華夏技術
    學院就讀，亦有學生證一紙在卷可參，故被告已正常就學而
    能警惕反省等一切情狀，量處如主文所示之刑，並諭知易科
    罰金之折算標準。
據上論斷，應依刑事訴訟法第二百七十三條之一第一項、第二百
九十九條第一項前段，刑法第三十條第一項前段、第二項、第三
百三十九條第一項、第四十一條第一項前段，刑法施行法第一條
之一，判決如主文。
本案經檢察官張友寧到庭執行職務。
中　　華　　民　　國　　96　　年　　7   月    5       日
                    刑事第三庭    法  官  游士珺
上正本證明與原本無異。
如不服本判決，應於判決送達後10日內向本院提出上訴狀（應抄
附繕本）。告訴人或被害人如對於本判決不服者，應具備理由請
求檢察官上訴，其上訴期間之計算係以檢察官收受判決正本之日
期為準。
                                  書記官  林素霜
中　　華　　民　　國　　96　　年　　7 　　月　　6 　　日
附錄論罪科刑法條
中華民國刑法第339條
意圖為自己或第三人不法之所有，以詐術使人將本人或第三人之
物交付者，處 5 年以下有期徒刑、拘役或科或併科 1 千元以下
罰金。
以前項方法得財產上不法之利益或使第三人得之者，亦同。
前二項之未遂犯罰之
附表：
┌──┬──────┬───┬─────────────┬──────┐
│編號│被詐欺之時間│被害人│被害經過　　　　　　　　　│被騙金額　　│
│    │            │      │                          │（新臺幣）  │
├──┼──────┼───┼─────────────┼──────┤
│ 一 │95年7月4-6日│黃永強│在奇摩雅虎網站上看到劉小偉│13,000元    │
│　　│間某日      │      │刊登之手機拍賣網頁，以電話│            │
│　　│　          │      │聯繫後購買SONY牌手機，議價│            │
│　　│　          │      │後以ATM匯款至劉小偉指定之 │   　       │
│　　│　          │      │甲○○帳戶中（帳號000-0000│   　       │
│    │            │      │00000000）                │            │
├──┼──────┼───┼─────────────┼──────┤
│ 二 │95年8月5日  │許智瑋│在奇摩雅虎網站上看到劉小偉│6,800元     │
│　　│            │　　　│刊登之手機拍賣網頁，聯繫後│            │
│　　│            │　　　│購買索尼愛力信廠牌手機，型│            │
│　　│            │　　　│號W800i，議價後以ATM匯款至│            │
│　　│            │　　　│劉小偉指定之甲○○帳戶中（│            │
│    │            │      │帳號000-00000000000000）  │            │
├──┼──────┼───┼─────────────┼──────┤
│ 三 │95年8月6日  │己○○│在奇摩雅虎網站上看到劉小偉│6,800元     │
│    │            │      │刊登之手機拍賣網頁，聯繫後│            │
│    │            │      │購買索尼愛力信廠牌手機，型│            │
│    │            │      │號W800i，議價後以ATM匯款至│            │
│    │            │      │劉小偉指定之甲○○板信商銀│            │
│    │            │      │新店分行帳戶中（帳號044620│            │
│    │            │      │00000000）                │            │
├──┼──────┼───┼─────────────┼──────┤
│ 四 │95年8月8日  │戊○○│在奇摩雅虎網站上看到劉小偉│30,000元    │
│    │            │      │所刊登之手機拍賣網頁，聯繫│            │
│    │            │      │後購買索尼愛力信牌型號W800│            │
│    │            │      │i，議價後以ATM匯款至劉小偉│            │
│    │            │      │指定之甲○○帳戶中（帳號  │            │
│    │            │      │000-00000000000000）      │            │
├──┼──────┼───┼─────────────┼──────┤
│ 五 │95年8月4日  │庚○○│在奇摩雅虎網站上看到劉小偉│6,000元     │
│    │            │      │刊登之手機拍賣網頁，聯繫後│            │
│    │            │      │購買手機，議價後以ATM匯款 │            │
│    │            │      │至劉小偉指定之甲○○帳戶中│            │
│    │            │      │（帳號000-00000000000000）│            │
│    │            │      │，劉小偉並請庚○○幫忙刊登│            │
│    │            │      │拍賣物廣告。              │            │
├──┼──────┼───┼─────────────┼──────┤
│ 六 │95年8月8日  │丙○○│在奇摩雅虎網站上看到劉小偉│8,500元     │
│    │            │      │刊登之手機拍賣網頁，以電話│            │
│    │            │      │聯繫後購買SONY牌手機，議價│            │
│    │            │      │後以ATM匯款至劉小偉指定之 │            │
│    │            │      │甲○○帳戶中（帳號000-0000│            │
│    │            │      │00000000）                │            │
├──┼──────┼───┼─────────────┼──────┤
│ 七 │95年8月7日  │丁○○│在奇摩雅虎網站上看到劉小偉│8,800元     │
│    │            │      │刊登之手機拍賣網頁，以電話│            │
│    │            │      │聯繫後購買SONY牌手機，議價│            │
│    │            │      │後以ATM匯款至劉小偉指定之 │            │
│    │            │      │甲○○帳戶中（帳號000-0000│            │
│    │            │      │00000000）                │            │
└──┴──────┴───┴─────────────┴──────┘
